臺灣高等法院高雄分院刑事判決
111年度金上訴字第2號
上  訴  人  
即  被  告  林建良


上列上訴人即被告因詐欺等案件，不服臺灣高雄地方法院110年
度金訴字第52號，中華民國110年11月11日第一審判決（起訴案
號：臺灣高雄地方檢察署109年度偵字第23742號），提起上訴，
本院判決如下：
    主  文
原判決關於林建良宣告刑部分撤銷。
林建良共同犯洗錢防制法第十四條第一項之洗錢罪，處有期徒刑
參月，併科罰金新臺幣壹萬元，罰金如易服勞役，以新臺幣壹仟
元折算壹日。 
    理  由
一、刑事訴訟法第348 條規定：（第1 項）上訴得對於判決之一
    部為之。（第2 項）對於判決之一部上訴者，其有關係之部
    分，視為亦已上訴。但有關係之部分為無罪、免訴或不受理
    者，不在此限。（第3 項）上訴得明示僅就判決之刑、沒收
    或保安處分一部為之。由於被告林建良已於本院審理程序中
    言明：僅針對量刑部分上訴等語（詳本院卷第136頁）。且
    參酌前開條文之立法理由：「為尊重當事人設定攻防之範圍
    ，並減輕上訴審審理之負擔，容許上訴權人僅針對刑、沒收
    或保安處分一部提起上訴，其未表明上訴之認定犯罪事實部
    分，則不在第二審之審判範圍。如為數罪併罰之案件，亦得
    僅針對各罪之刑、沒收、保安處分或對併罰所定之應執行刑
    、沒收、保安處分，提起上訴，其效力不及於原審所認定之
    各犯罪事實，此部分犯罪事實不在上訴審審判範圍」。因此
    ，本件上訴範圍只限於原審判決之量刑部分，至於原審判決
    其他部分，則非本院審理範圍。又因被告僅針對原審判決量
    刑部分，提起上訴，故本院僅能以原審判決所認定之犯罪事
    實為基礎，審查原審量刑所裁量審酌之事項，是否妥適，先
    予說明。
二、原審判決認定之犯罪事實、罪名部分：
　　原審經審理後，認定某姓名年籍不詳化名「劉維珊」之成年
    人，於民國109年5月底之某日，先透過交友軟體「探探」結
    識告訴人李昆龍；其間被告林建良於同年6 月29日前之某日
    ，參與上開化名「劉維珊」之成年人之犯行，並擔任提供自
    己之金融機構帳戶供該化名「劉維珊」之成年人使用，且提
    領被害人遭詐欺款項之取款車手。俟被告加入化名「劉維珊
    」之成年人後，即與化名「劉維珊」之成年人共同意圖為自
    己不法之所有，基於詐欺取財及洗錢之犯意聯絡，由被告提
    供如附表一編號2「匯入帳戶」欄所示金融機構帳戶供作被
    害人匯款使用，後由化名「劉維珊」之成年人以手機LINE通
    訊軟體暱稱「為珊」、「指導專員- 陳永德」、「芙芙」（
    本件並無證據證明「劉維珊」、「為珊」、「指導專員- 陳
    永德」、「芙芙」等暱稱之使用人非同一人），向告訴人佯
    稱投資貴金屬買賣，以賺取利潤等語，致告訴人陷於錯誤，
    依指示於附表一編號2所示時間，以各該編號所示方式，將
    如附表一編號2所示金額，匯至如附表一編號2「匯入帳戶」
    欄所示金融機構帳戶後，再由被告於附表二編號3至5 「提
    領時間」、「提款地點」欄所示時間、地點，操作自動櫃員
    機自前開帳戶內提領如附表二編號3至5 「金額」欄所示款
    項後，於不詳時間、地點，以不詳方式，將款項交付化名「
    劉維珊」之成年人，以此方式掩飾特定犯罪所得之本質、來
    源及去向等事實。因而認為被告係犯刑法第339條第1項之詐
    欺取財罪、洗錢防制法第14條第1 項之一般洗錢罪，並依想
    像競合犯規定，從一重論以一般洗錢罪。
三、原審量刑及其所裁量審酌之事項：
　　原審經審理後，審酌被告曾因違反毒品危害防制條例，經原
    審法院以109年度簡字第3489號判決處有期徒刑3月確定，於
    110年3 月25日易科罰金執行完畢，有臺灣高等法院被告前
    案紀錄表在卷可憑，雖未構成累犯，已足徵其等素行非佳，
    再考量被告年輕力壯，擔任提領告訴人遭詐得款項之領款車
    手，法治觀念顯有不足，且犯後一再否認犯行之態度，並未
    賠付分文予告訴人，兼衡本件並無相關事證證明被告實際取
    得不法利益，以及其提領之款項多寡、於原審審理中自稱之
    智識程度、生活狀況及經濟條件等一切情狀，爰量處被告有
    期徒刑6月，併科罰金新臺幣（下同）5萬元，並就併科罰金
    部分，諭知以1,000元折算1日之易服勞役折算標準。
四、被告上訴意旨主張：原審判太重，請求從輕量刑等語。
五、關於洗錢防制法第16條第2項部分：
　  被告於本院審理時已自白洗錢防制法第14條第1 項之一般洗
    錢犯行，應依洗錢防制法第16條第2項規定，減輕其刑。
六、關於量刑審酌部分（即撤銷改判部分）：　　
  ㈠被告已於本院審理時自白洗錢防制法第14條第1 項之一般洗
     錢犯行，並賠償告訴人5萬元。原審未及審酌上開情事，致
     未依洗錢防制法第16條第2項規定，減輕其刑，且量刑過重
     ，尚有未洽。被告以此為由，指摘原判決量刑不當，為有
     理由，自應由本院將原判決關於被告宣告刑部分撤銷改判
     。
　㈡爰審酌被告擔任提領告訴人遭詐得款項之領款車手，致告訴
    人受有損害，法治觀念顯有不足，行為實有可議。惟念及被
    告於本院審理中坦承犯罪，並已賠償告訴人5萬元，有銀行
    交易明細可參，並參以本件並無相關事證證明被告實際取得
    不法利益，被告提領之款項多寡，及被告於原審及本院審理
    中自陳：學歷為高中肄業，現於工地從事焊接工作，日薪1,
    900元，與父母親、姐姐、堂哥同住，需扶養父母親等語（
    詳原審金訴卷第268頁；本院卷第140頁）等一切情狀，量處
    被告如主文第2項所示之刑，並就併科罰金部分，諭知如主
    文第2項所示之易服勞役折算標準。
七、同案被告張安龍業經原審判決確定，爰不再論列。　
據上論結，應依刑事訴訟法第369 條第1 項前段、第364 條、第
299 條第1 項前段，判決如主文。
本案經檢察官宋文宏提起公訴，檢察官李啟明到庭執行職務。
中　　華　　民　　國　　111 　年　　6 　　月　　1 　　日
                    刑事第三庭  審判長法  官  吳進寶
                                      法  官  徐美麗
                                      法  官  方百正
以上正本證明與原本無異。
如不服本判決應於收受本判決後20日內向本院提出上訴書狀，其
未敘述上訴理由者，並得於提起上訴後20日內向本院補提理由書
狀（均須按他造當事人之人數附繕本）「切勿逕送上級法院」。
中　　華　　民　　國　　111 　年　　6 　　月　　1 　　日
                                      書記官  呂姿儀
附錄本判決論罪科刑所依據之法條：
刑法第339條
意圖為自己或第三人不法之所有，以詐術使人將本人或第三人之
物交付者，處5 年以下有期徒刑、拘役或科或併科50萬元以下罰
金。
以前項方法得財產上不法之利益或使第三人得之者，亦同。
前二項之未遂犯罰之。
洗錢防制法第2條
本法所稱洗錢，指下列行為：
一、意圖掩飾或隱匿特定犯罪所得來源，或使他人逃避刑事追訴
    ，而移轉或變更特定犯罪所得。
二、掩飾或隱匿特定犯罪所得之本質、來源、去向、所在、所有
    權、處分權或其他權益者。
三、收受、持有或使用他人之特定犯罪所得。
洗錢防制法第14條
有第二條各款所列洗錢行為者，處7 年以下有期徒刑，併科新臺
幣5百萬元以下罰金。
前項之未遂犯罰之。
前二項情形，不得科以超過其特定犯罪所定最重本刑之刑。
附表一　　　　
編號 匯款時間（民國） 匯款帳戶 匯款方式 金額（新臺幣） 匯入帳戶 1 民國109年6月22日17時55分許 中華郵政股份有限公司帳戶（帳號：000-00000000000000號） 操作自動櫃員機匯款 3萬元 張安龍申辦之臺灣銀行帳戶（帳號：000000000000號） 2 109年6月29日22時40分許 台新國際商業銀行帳戶（帳號：000-00000000000000） 網路銀行匯款 5萬元 林建良申辦之玉山商業銀行帳戶（帳號：0000000000000號） 
附表二：
編號 提款人 提領時間（民國） 提款地點 提領金額（新臺幣） 提領款項帳戶 1 張安龍 109年6月22日18時2分許 統一超商合平門市（高雄市○○區○○路00號） 2萬5元（含手續費5元） 張安龍申辦之臺灣銀行帳戶（帳號：000000000000號） 2  109年6月22日18時3分許  2萬5元（含手續費5 元及他案款項）  3 林建良 109年6月29日22時56分許 全家便利商店大發開發店（高雄市○○區○○路000號） 2萬5元（含手續費5元） 林建良申辦之玉山商業銀行帳戶（帳號：0000000000000號） 4  109年6月29日22時57分許  2萬5元（含手續費5元）  5  109年6月29日22時57分許  1萬5元（含手續費5元）